最　高　行　政　法　院　判　決　　　　　　　　　　九十一年度判字第二八○號
　　原　　　告　金百福育樂事業有限公司
　　代　表　人　甲○○
　　被　　　告　財政部臺灣省北區國稅局
　　代　表　人　林吉昌
右當事人間因有關稅捐事務事件，原告不服行政院中華民國八十九年二月十五日台八
十九訴字第○四四八五號再訴願決定，提起行政訴訟。本院判決如左：
　　主  文
再訴願決定、訴願決定及原處分（復查決定）均撤銷。
訴訟費用由被告負擔。
　　事  實
緣原告民國八十四年度計有二筆利息收入，分別為新臺幣（下同）一四、○七八元（
扣繳稅額一、四○七元）及七四○、五九八元（扣繳稅額七四、○五八元），於辦理
八十四年度營利事業所得稅結算申報時，已自行申報一四、○七八元，惟漏列另筆利
息收入七四○、五九八元，被告依行為時所得稅法規定，並參據違章案件裁罰金額或
倍數參考表，按所漏稅額一○五、四四四元，處以一倍之罰鍰一○五、四○○元。原
告不服，申經復查結果，未獲變更，提起訴願、再訴願，遞遭決定駁回，遂提起行政
訴訟。茲摘兩造訴辯意旨於次：
原告起訴意旨略謂：本案漏報利息之本金係原告向股東借款，用以持向中國國際商業
銀行墊壓，開立信用狀，自美國商人購進機器設備。該銀行將利息併同本金，經過匯
率換算，以美金匯出，事後又未寄送該筆利息之扣繳憑單給原告，致使原告當時不知
有該筆利息收入，而疏於申報。然原告從公司設立到解散註銷從未營業，機器設備亦
因市場需求不足，折價賠售，以致虧損累累，何所得之有。被告以強勢作為，未顧及
原告合法權益，以較高（一倍）之罰鍰裁罰，未按一般合理且通常採用之「出據承諾
書後採○．八倍罰鍰」裁罰。此純屬應作為而不作為，可作為而不作為，損害原告合
法利益。爰請將再訴願決定、訴願決定及原處分均撤銷等語。
被告答辯意旨略謂：查本案系爭違章部分，因原告僅漏列利息收入七四○、五九八元
（扣繳稅額七四、○五八元），是計算違章漏稅額時，有關短漏報所得額之已扣繳稅
款，應僅就漏報所得額部分為基礎，原核定計算違章漏稅額時僅減除原告所漏報利息
收入七四○、五九八元之已扣繳稅款七四、○五八元，並無不合。又參據稅務違章案
件裁罰金額或倍數參考表：「貳、漏稅額超過五萬元者：(1)於裁罰處分核定前以書面
承諾違章事實，並願意繳清稅款及罰鍰者，處漏稅額○．八倍。(2)無前款情形者，處
漏稅額一倍。」因原告於裁罰處分核定後始以書面承諾違章事實，則核無前開參考表
所定按較低倍數處罰之適用。另有關書面承諾之處理程序，稅務違章案件裁罰金額或
倍數參考表並未予規範，亦未規定稽徵機關於裁罰處分核定前應先通知受處分人，因
扣繳憑單並非申報納稅之唯一憑據，原告既有是項所得，即應依法申報，所訴核無足
採，依前揭規定，原核定並無不合，請駁回原告之訴等語。
　　理  由
按「納稅義務人已依本法規定辦理結算申報，但對依本法規定應申報課稅之所得額有
漏報或短報情事者，處以所漏稅額兩倍以下之罰鍰。」為行為時所得稅法第一百十條
第一項所明定。又財政部八十三年二月八日台財稅第八三一五八○四八八號函頒訂之
稅務違章案件裁罰金額或倍數參考表；所得稅法第一百十條第一項（營利事業所得稅
）；漏稅額超過五萬元者；處所漏稅額一倍之罰鍰。但於裁罰處分核定前以書面承諾
違章事實，並願意繳清稅款及罰鍰者，處漏稅額○．八倍之罰鍰。關於漏稅額之計算
，依營利事業所得稅查核準則第一百十二條規定：「漏報或短報所得額之申報案件，
應先就申報部分進行查帳，以求得申報部分查帳核定之所得額，並依下列公式計算漏
稅額：申報查定所得額×稅率－累進差額＝申報部分應納稅額（申報查定所得額＋匿
報所得）×稅率－累進差額＝全部應納稅額，全部應納稅額－申報部分應納稅額－短
漏報所得額之已扣繳稅款＝漏稅額」其中全部應納稅額之減項，有申報部分應納稅額
，而無申報部分之已扣減稅款。蓋因營利事業應計算營利所得之收入，通常情形較少
應依規定先行扣繳稅款之所得，申報部分之應納稅額，通常大於（包括）該部分已被
扣繳之稅款，自不應重複減除。惟在特殊情形下，申報部分之應納稅額小於該部分之
已扣繳稅款時，扣繳稅款大於應納稅額部分，既已先被扣繳，入於國庫中，足供納稅
義務人抵充應納稅額之用，無逃漏可言；且在計算營業稅之漏稅額時，稽徵機關均自
應納稅額中，減除營業人之留抵稅額（參見財政部10.19.台財稅第八九○四五七二五
四號函），在計算營利事業所得稅之漏稅額時，對於可供抵稅之扣繳稅款，自無不予
減除之理。上開查核準則之規定，於此特殊情形下，不符合首引法條規定就有漏稅之
結果始予以處罰之意旨，應不予適用。其據以計算之漏稅額並非正確，按之科處之罰
鍰即非適法。本件原告八十四年度計有二筆利息收入，分別為新臺幣（下同）一四、
○七八元（扣繳稅額一、四○七元）及七四○、五九八元（扣繳稅額七四、○五八元
），於辦理八十四年度營利事業所得稅結算申報時，已自行申報一四、○七八元，惟
漏列另筆利息收入七四○、五九八元，被告依行為時所得稅法規定，並參據稅務違章
案件裁罰金額或倍數參考表，按所漏稅額一○五、四四四元，處以一倍之罰鍰一○五
、四○○元。原告不服，以違章處分書中有關短漏報所得額之已扣繳稅款應為七五、
四六五元，惟原處分卻核定為七四、○五八元，其已出具違章事實承諾書，而罰鍰並
未按較低倍數裁處云云。申經復查決定，以本案系爭違章部分，因原告僅漏列利息收
入七四○、五九八元（扣繳稅額七四、○五八元），是計算違章漏稅額時，有關短漏
報所得額之已扣繳稅款，應僅就漏報所得額部分為基礎，原處分計算違章漏稅額時僅
減除原告所漏利息收入七四○、五九八元之已扣繳稅款七四、○五八元，並無不合。
另主張已出具（八十六年十月）承諾書，為何未按較低倍數處罰一節，參據稅務違章
案件裁罰金額或倍數參考表：所得稅法第一百十條第一項（營利事業所得稅）：漏稅
額超過五萬元者：處所漏稅額一倍之罰鍰。但於裁處處分核定前以書面承諾違章事實
，並願意繳清稅款及罰鍰者，處漏稅額○．八倍之罰鍰。因原告於裁罰處分（八十六
年八月十三日北區國稅法裁字第八六○三二五五二號處分書）核定後始以書面承諾違
章事實，核無前開參考表所定按較低倍數處罰之適用，原核定按所漏稅額科處一倍之
罰鍰，並無違誤，乃駁回原告復查之申請。但查原告本年度申報部分之應納稅額為零
元（參見原核定處分之計算式），而該部分已扣繳之稅款為一、四○七元，申報部分
之已扣繳稅款大於應納稅額，乃被告復查決定維持原核定依上開查核準則規定計算其
漏稅額，並按之裁處一倍罰鍰，揆諸首開說明，自非適法，原再訴願決定未予糾正，
同有未合，原告指摘未扣除申報部分已扣繳稅款為違法，非無理由，應悉予撤銷，由
被告另為適法之處理。末查原告一再主張其本年度與八十五年度情形相同，均已出具
承諾書，本年度未如八十五年度獲減輕處罰一節，固因其承諾書出具時被告已為裁罰
處分，且法亦未規定裁罰前先予通知使出具承諾書得以減除。但原告八十五年度之漏
報案，被告曾先以裁罰先行通知書通知原告，使有出具承諾書減輕之機會，是否為被
告之行政先例，何以八十四年度之處理程序不同，前經受理再訴願機關行政院以八十
八年十一月十日台八十八訴第四一四六九號函查在案，惟未見說明，究竟有無前後年
度不同之處理程序，如本年度之處理程序不同於八十五年度之處理程序，後者即為被
告之行政先例，則本年度之裁處程序上亦有不合。案經發回，宜併調查審認，附予
明。
據上論結，本件原告之訴為有理由，爰依行政訴訟法施行法第二條、行政訴訟法第九
十八條第三項前段，判決如主文。
中　　華　　民　　國　　九十一　　　年　　　二　　　　月　　　　七　　　日
                    最 高 行 政 法 院  第 一 庭
                                審 判 長 法  官　　　黃　綠　星
                                         法  官      黃  合  文
                                         法  官　　　蔡　進　田
                                         法  官　　　黃　璽　君
                                         法  官　　　廖　宏　明
右  正  本  證  明  與  原  本  無  異
　　　　　　　　　　　　　　　　　　　　 法院書記官　邱　彰　德
中　　華　　民　　國　　九十一　　　年　　　二　　　　月　　　八　　　　日
